臺灣板橋地方法院刑事判決　　　　　　 100年度訴字第1889號
公　訴　人　臺灣板橋地方法院檢察署檢察官
被　　　告　葉金賢
上列被告因違反毒品危害防制條例案件，經檢察官提起公訴（
100 年度毒偵字第3196號），本院合議庭裁定依簡式審判程序，
判決如下：
    主  文
葉金賢犯施用第一級毒品罪，累犯，處有期徒刑捌月。
    事  實
一、葉金賢於：（一）民國93年間，因竊盜案件，經本院以94年
    度簡字第924 號判處有期徒刑3 月確定；（二）94年間，因
    竊盜案件，經本院以94年度簡字第1861號判處有期徒刑3 月
    確定；（三）94年間，因竊盜案件，經臺灣桃園地方法院以
    94年度桃簡字第1312號判處有期徒刑4 月確定；（四）94年
    間，因竊盜案件，經同院以94年度簡字第431 號判處有期徒
    刑6 月確定。上開（一）、（二）部分所示之2 罪刑，另經
    本院以94年度聲字第1660號裁定應執行刑為有期徒刑5 月確
    定，經接續執行前揭各罪刑，於95年12月6 日縮短刑期假釋
    出監，所餘刑期交付保護管束，迄至96年4 月20日期滿未經
    撤銷假釋，其未執行之刑視為執行完畢（於本案構成累犯）
    。另因施用第一、二級毒品案件，經臺灣桃園地方法院以94
    年度毒聲字第1054號裁定送觀察、勒戒後，因無繼續施用毒
    品之傾向，於95年3 月10日執行完畢釋放，此部分犯行嗣經
    移轉管轄，並由臺灣板橋地方法院檢察署檢察官以95年度毒
    偵字第1088號為不起訴處分確定；再於99年間，因施用第一
    、二級毒品案件，經臺灣桃園地方法院以99年度審訴字第10
    94號分別判處有期徒刑7 月、3 月，應執行有期徒刑8 月確
    定（現執行中）。
二、詎其猶未能戒除毒癮，於前開矯治程序執行完畢釋放後5 年
    內，曾為施用毒品犯行並經法院判刑確定，復基於同時施用
    第一、二級毒品之犯意，於100 年3 月20日下午2 時許，在
    新北市○○區○○街18號之居所，將海洛因及甲基安非他命
    混和後，以玻璃球燒烤之方式，同時施用第一級毒品海洛因
    及第二級毒品甲基安非他命1 次；嗣於同年月21日凌晨5 時
    30分許，在新北市○○區○○街57巷口，因另案為警緝獲，
    經警採尿送驗後結果確呈嗎啡及甲基安非他命陽性反應，始
    悉上情。
三、案經新北市政府警察局刑事警察大隊移送臺灣板橋地方法院
    檢察署檢察官偵查起訴。
    理  由
一、本件被告所犯係死刑、無期徒刑、最輕本刑為3 年以上有期
    徒刑以外之罪，其於本院準備程序中就被訴事實為有罪之陳
    述，經告知簡式審判程序之旨，並聽取公訴人及被告之意見
    後，合議庭裁定由受命法官獨任進行簡式審判程序。
二、上開事實，業經被告葉金賢於本院審理中自白甚詳；而被告
    經警採集其尿液檢體送驗結果，呈嗎啡及甲基安非他命陽性
    反應一情，有臺灣檢驗科技股份有限公司於100 年4 月11日
    出具之濫用藥物檢驗報告（檢體編號：Q0000000）及新北市
    政府警察局刑事警察大隊偵辦毒品案件尿液代碼表各1 紙在
    卷可稽。
三、按觀察、勒戒或強制戒治執行完畢釋放後，5 年內再犯施用
    第一、二級毒品之罪者，檢察官應依法追訴，毒品危害防制
    條例第23條第2 項定有明文；次按修正毒品危害防制條例就
    施用毒品者，僅於「初犯」及「5 年後再犯」二種情形，有
    其追訴條件之限制，即須於初犯經觀察、勒戒或強制戒治釋
    放後，5 年內均無施用毒品之行為，始能認其前所實施之觀
    察、勒戒或強制戒治已足遮斷毒癮，而得於5 年後再犯時，
    再予適用初犯之規定，重行觀察、勒戒等程序；倘5 年內已
    經再犯，被依法追訴處罰，縱其第3 次（或第3 次以上）施
    用毒品之時間在初犯釋放5 年以後，即與「5 年後再犯」之
    情形有別，且因已於「5 年內再犯」，顯見其再犯率甚高，
    原實施觀察、勒戒或強制戒治，已無法收其實效，而無5 年
    戒斷期之存在，自無再經觀察、勒戒及強制戒治之必要，應
    由檢察官逕行起訴（最高法院95年度台非字第59號、95年度
    台非字第65號判決意旨參照）。查本件被告有事實欄所載施
    用毒品前科，有臺灣高等法院被告前案紀錄表在卷可稽，是
    被告於觀察、勒戒期滿釋放後，確於「5 年內」再犯施用毒
    品犯行，並經法院判處罪刑確定，亦甚明確；據此，依前開
    法條及判決意旨，本件被告既已在觀察、勒戒或強制戒治執
    行完畢釋放後之5 年內再犯施用毒品罪，本案犯行自應由檢
    察官逕行起訴，附此敘明。綜上，本件事證已明，被告犯行
    堪以認定，應依法論科。
四、論罪：
    查海洛因及甲基安非他命分屬毒品危害防制條例第2 條第2
    項第1 款、第2 款所稱之第一級、第二級毒品，均不得持有
    、施用。核本件被告所為，係犯同條例第10條第1 項之施用
    第一級毒品罪及第2 項之施用第二級毒品罪。被告施用前、
    後持有海洛因或甲基安非他命之低度行為，皆應為施用之高
    度行為所吸收，均不另論罪。被告同時施用第一級毒品海洛
    因及第二級毒品甲基安非他命，係以一行為觸犯2 罪名，為
    想像競合犯，應從一重之施用第一級毒品海洛因罪處斷。公
    訴意旨雖認被告所犯施用第一、二級毒品2 罪間，犯意各別
    ，罪名互異，應予分論併罰；惟被告於本院審理中，自承本
    件係基於同時施用第一級毒品海洛因及第二級毒品甲基安非
    他命之犯意，以玻璃球燒烤之方式，同時施用第一級毒品海
    洛因及第二級毒品甲基安非他命等語（見本院準備程序筆錄
    ），且依卷內事證並無從認定被告有分別施用海洛因及甲基
    安非他命之情事，公訴意旨前開所認，容有誤會，併予敘明
    。又被告有事實欄所載前案及執行情形，有臺灣高等法院被
    告全國前案紀錄表在卷可佐，其於有期徒刑執行完畢後5 年
    內，故意再犯本件有期徒刑以上之罪，為累犯，應依刑法第
    47條第1 項累犯之規定，加重其刑。
五、科刑：
    審酌被告業經觀察、勒戒之矯治程序，並由臺灣板橋地方法
    院檢察署檢察官以95年度毒偵字第1088號為不起訴處分確定
    ；且另於99年間，因施用第一、二級毒品案件，經臺灣桃園
    地方法院以99年度審訴字第1094號判處有期徒刑7 月、3 月
    ，應執行有期徒刑8 月確定（現執行中，見上開前案紀錄表
    ），竟不知警惕，仍未能戒絕毒品，再為本件同時施用第一
    級毒品海洛因及第二級毒品甲基安非他命犯行，顯見不思悔
    改；另考量其同時施用二種毒品，戒除毒癮之意志薄弱；惟
    念其犯後於本院審理時坦承犯行，態度尚可，且施用毒品所
    生危害，實以自戕身心健康為主，對於他人生命、身體、財
    產等法益，尚無明顯而重大之實害等一切情狀，爰量處如主
    文所示之刑，以示懲儆。
六、據上論斷，應依刑事訴訟法第273 條之1 第1 項、第299 條
    第1 項前段，毒品危害防制條例第10條第1 項、第2 項，刑
    法第11條前段、第47條第1 項、第55條，判決如主文。
本案經檢察官張瑞玲到庭執行職務。
中    華    民    國    100    年    9     月    15   日
                  刑事第十六庭   法  官    蘇揚旭
上列正本證明與原本無異。
如不服本判決，應於判決送達後10日內敘明上訴理由，向本院提
出上訴狀 (應附繕本) ，上訴於臺灣高等法院。其未敘述上訴理
由者，應於上訴期間屆滿後20日內向本院補提理由書「切勿逕送
上級法院」。
                                 書記官    李郁禎
中    華    民    國   100    年    9     月    15    日
附錄本案論罪科刑之法條：
毒品危害防制條例第10條
施用第一級毒品者，處六月以上五年以下有期徒刑。
施用第二級毒品者，處三年以下有期徒刑。